【裁判字號】    98,交聲,308
【裁判日期】    980922
【裁判案由】    違反道路交通管理處罰條例聲明異議
【裁判全文】
臺灣基隆地方法院交通事件裁定         98年度交聲字第308號
                                     98年度交聲字第309號
                                     98年度交聲字第310號
原處分機關
即移送機關  交通部公路總局臺北區監理所基隆監理站
異  議  人
即受處分人  甲○○
上列異議人即受處分人因違反道路交通管理處罰條例案件，對於
交通部公路總局臺北區監理所基隆監理站中華民國98年8 月27日
所為之處分（原處分案號：基監字第裁42-AEX864240號、基監字
第裁42-AEX864241號、基監字第裁42-AEX864242號），聲明異議
，本院裁定如下：
    主  文
異議駁回。
    理  由
一、原處分意旨略以：車牌號碼為CVM-555 號之重型機車（以下
    簡稱「系爭機車」），於民國98年7 月3 日晚間10時22分，
    在設有「二段式左轉」標誌、標線之臺北市○○路、松壽路
    之交會路口，因未依規定採「二段式左轉」暨其駕駛人未依
    規定戴安全帽，而為警目睹並予示意攔停，乃其駕駛人竟拒
    絕停車接受稽查而逃逸，執勤員警遂對系爭機車之所有人即
    異議人逕行製單舉發，核無不合，爰分別就上揭「未依規定
    二段式左轉」之違規事實，依道路交通管理處罰條例第48條
    第1 項第2 款規定，裁處罰鍰新臺幣（下同）600 元，並依
    同條例第63條第1 項規定，記違規點數1 點；就上揭「機車
    駕駛人未依規定配戴安全帽」之違規事實，依道路交通管理
    處罰條例第31條第6 項規定，裁處罰鍰500 元；就上揭「機
    車駕駛人經執勤員警當場攔停，拒絕停車接受稽查而逃逸」
    之違規事實，依道路交通管理處罰條例第60條第1 項規定，
    裁處罰鍰3,000 元，並依同條例第63條第1 項規定，記違規
    點數1 點。
二、異議意旨則略以：系爭機車雖係異議人所有，然異議人於首
    開舉發時間，既非身處臺北而無旨揭違規事實，亦不曾將系
    爭機車出借予他人使用；且本件舉發員警亦未就此違規情節
    詳予舉證，則其率以旨揭違規事由 製單舉發，異議人自難
    甘服，乃於法定期間提起本件異議，求為撤銷原處分等語。
三、按「機器腳踏車駕駛人或附載座人未依規定戴安全帽者，處
    駕駛人新臺幣五百元罰鍰。」「汽車駕駛人轉彎時，有下列
    情形之一者，處新臺幣六百元以上一千八百元以下罰鍰：二
    不依標誌、標線、號誌指示。」「汽車駕駛人，駕駛汽車有
    違反本條例之行為，經交通勤務警察或依法令執行交通稽查
    任務人員制止時，不聽制止或拒絕停車接受稽查而逃逸者，
    除按各該條規定處罰外，處新臺幣三千元以上六千元以下罰
    鍰。」道路交通管理處罰條例第31條第6 項、第48條第1 項
    第2 款、第60條第1 項分別定有明文。且依同條例第63條第
    1 項第1 款規定，汽車駕駛人有同條例第48條、第60條第1
    項之情形者，則應併記違規點數各1 點。
四、經查：
  (一)系爭機車為異議人所有乙節，首有車號查詢重型機車車籍資
    1 紙附卷足考，且為異議人之所不否認。而系爭機車於98年
    7 月3 日晚間10時22分，在設有「二段式左轉」標誌、標線
    之臺北市○○路、松壽路之交會路口，因未依規定採「二段
    式左轉」暨其駕駛人未依規定戴安全帽，而為警目睹並予示
    意攔停，乃其駕駛人竟拒絕停車接受稽查而逃逸等事實，亦
    據證人乙○○即本件舉發員警到庭結稱：「（問：本件是否
    係你舉發？舉發經過為何？）是。舉發時間我正好與另一位
    同仁在舉發地點執行巡邏勤務，因為舉發地點就在靠近華納
    威秀附近，因此，現場經常有計程車違規併排停車，當時我
    便站在松仁路『由北往南』方向的車道，因松壽路方向的號
    誌正好是紅燈，所以松仁路『由南往北』方向駕駛的自小客
    車（不包括機車，機車應採二段式左轉），可以直接左轉而
    駛入松壽路。但我當時目睹一位男駕駛騎乘機車附載一位女
    乘客，沿松仁路『由南往北』方向，未依機車二段式左轉規
    定，便直接由松仁路左轉而駛入松壽路，我見狀立刻衝出去
    要攔他，且該名機車駕駛人也沒有戴安全帽，機車騎士見我
    衝出去攔停，不止沒有依我指示路邊停車受檢，還回頭對我
    說『你嗶什麼』（臺語發音），我還有聽到機車騎士說『有
    本事來追我』（臺語發音）這類的話，因為當時我的巡邏車
    （也是機車）停放在路邊，根本來不及上巡邏車去追違規駕
    駛人，所以我立刻記下該車的車牌號碼，接著依連線資料查
    悉該車車籍資料而當場舉發。…」（本院98年9 月21日訊問
    筆錄第2-3 頁）等語明確；稽其到庭所指，除悉與證人當庭
    提出之現場圖1 紙所示情節相符；上開現場圖「所示內容核
    無違誤」乙節，亦經本院當庭提示予異議人確認在卷。據此
    勾稽，證人乙○○到庭所證上開各節，在在應有所本，並堪
    採信。至證人乙○○固因未能及時攔停，而無從當場確認違
    規車輛（系爭機車）之駕駛身分暨其年籍，然系爭機車既屬
    異議人本人所有，異議人復堅指「自己未曾出借該車予他人
    使用」，則員警因而對異議人製單舉發，依法當無違誤。
  (二)異議人雖一再藉前詞置辯（稽其語意，異議人無非係指：(甲)
    本件未經以科學儀器照相採證，故而未能拍攝到系爭機車「
    未依規定二段式左轉」、「機車駕駛人未依規定配戴安全帽
    」暨「機車駕駛人經執勤員警當場攔停，拒絕停車接受稽查
    而逃逸」等違規畫面；(乙)舉發員警片面之詞，自非可採）；
    然按警察取締交通違規事件，其以科學儀器照相採證者，固
    然足以據為交通違規事實之證明，惟就令囿於當場舉發而未
    以科學儀器照相採證，甚或礙於手動照相而未能即時拍攝違
    規情節，立法者亦未明文限制或排除「舉發警員目睹、耳聞
    」之證據能力或其證述內容對於違規事實之證明力。此觀立
    法者再再以明文立法方式容認執行交通稽查之員警「當場舉
    發」，暨「當場舉發」俱乏相類於「逕行舉發」之採證限制
    （例如，必須以「科學儀器照相採證」等）自明（道路交通
    管理處罰條例第7 條、第7 條之2 規定參照）。據此，取締
    員警就交通違規事實之親身經歷見聞，當亦足可恃為此類交
    通事件違規事實之證據，而要非所有交通違規事件倘未經科
    學儀器照相採證即一概不能恃以認定！更何況，細稽證人謝
    昆晉到庭所證上開情節，亦核無矛盾、齟齬或違背經驗、論
    理法則之處，則其所證內容，當足供本院憑以判斷、認定違
    規事實之存在！尤以警察外出執行巡邏勤務，究否應按其人
    數配置相當精密而足可即時採證之科學儀器？又相關單位究
    否應按道路劃設以頻密於各該路口安置自動照相設備？非特
    不容法院擅憑己意涉入審查，尤屬立法者授權主管機關得本
    其職權自為行政裁量之範疇！是倘主管機關綜觀政府經費、
    預算、人員編製，乃至當地治安、交通等各項客觀因素為而
    詳予評估之後，認為巡邏勤務並無配置精密儀器之必要，或
    其相關路口俱無安置自動採證設備之需求，本院又何能祇以
    此類交通違規舉發「未經以科學儀器照相採證致未能拍攝到
    異議人違規畫面」等情詞，即在舉發員警到庭所證情節核無
    矛盾、齟齬暨違背經驗、論理法則之情況下，毫無道理的逕
    將舉發員警之親身見聞排除於此類證據之外？是異議人徒憑
    「本件未經以科學儀器照相採證」云云，空言對員警舉發情
    節濫加指摘，已非可取。況且，衡諸舉發當時之交通環境（
    參見前揭證人證述），確實亦「無」期待員警即刻就車俾追
    逐違規行為人之客觀可能！是員警本此取捨，始放任異議人
    騎乘機車離開，不特其舉發程序查無違誤可指，即其按諸當
    時交通情況對異議人所為之放任處置，亦與道路交通管理處
    罰條例之立法本旨無違，並堪稱允洽。茲本案舉發員警即證
    人乙○○到庭所證之各節，既與論理法則暨經驗法則無違，
    復悉有所本而顯非出於員警個人之虛設杜撰，兼以本案亦核
    無員警設詞攀誣或舉發錯誤之事證，則證人乙○○之到庭所
    證，自堪據為本案違規情節之認定依據。從而，因認異議人
    於本案所持辯解，尚無可採；系爭機車於旨揭時、地，「未
    依規定二段式左轉」、「機車駕駛人未依規定配戴安全帽」
    暨「機車駕駛人經執勤員警當場攔停，拒絕停車接受稽查而
    逃逸」等違規事實，應堪認定。
五、綜上，原處分機關援引首開規定，對異議人為首揭裁處，自
    屬適法，並無違誤；異議人徒執前詞，求為免罰，核無理由
    ，應予駁回。
六、據上論斷，應依道路交通案件處理辦法第19條，裁定如主文
    。
中    華    民    國    98    年    9     月    22    日
                  交通法庭法  官    王慧惠
以上正本證明與原本無異。
對於本件裁定如有不服，應於收受送達後5 日內，向本院提出抗
告書狀，敘述抗告之理由，抗告於臺灣高等法院。
中    華    民    國    98    年    9     月    22    日
                          書記官    王一芳


司法院資訊處製作；財團法人民間司法改革基金會備份。
